臺灣板橋地方法院刑事判決　　　　　　　　　　　　　　九十三年度交訴字第八號
　　公　訴　人　臺灣板橋地方法院檢察署檢察官
　　被　　　告　甲○○
右列被告因公共危險等案件，經檢察官提起公訴（九十二年度偵
字第一四九六二號），本院依簡式審判程序判決如左：
    主  文
甲○○過失傷害人致重傷，處有期徒刑柒月；又駕駛動力交通工
具肇事，致人受傷而逃逸，處有期徒刑柒月。應執行有期徒刑壹
年。
    事  實
一、甲○○未考領小型車普通駕駛執照，即於民國九十二年七月
    一日凌晨一時許，駕駛車號Ｔ五─九一二七號之自小客車，
    沿臺北縣板橋市○○路由東往西方向行駛，途經板橋市○○
    路二一０號前時，原應注意車前狀況並隨時採取必要之安全
    措施，且應注意在市區道路行駛時，行車時速不得超過五十
    公里，而當時天氣晴朗、夜間有照明、視距良好、路面乾燥
    、無缺陷及障礙物，亦無不能注意之情事，詎其竟冒然以時
    速五十至六十公里間之速度超速行駛，復疏未注意車前狀況
    並採取必要安全措施，適有對向酒後已不能安全駕駛動力交
    通工具之庚○○騎乘車號ＲＥＲ─八六二號輕型機車，沿板
    橋市○○路由西往東方向行駛至前揭地點時，亦未注意轉彎
    車應讓直行車先行而冒然左轉，二車因而發生擦撞，使庚○
    ○倒地受有頭部創傷併蜘蛛膜下腔出血、硬膜下血腫、頭皮
    撕裂、顱骨骨折、腦腫、顏面骨骨折、胸部挫傷併血胸、右
    小腿挫傷併撕裂傷、右側第三腳趾撕裂傷、挫傷等傷害，並
    導致肢體無法依指令正常行動之重傷害。甲○○明知其駕駛
    上開動力交通工具肇事致人受傷倒地，應查看被害人傷勢並
    採取救護或其他必要之措施，不得駛離，竟未下車查看庚○
    ○之受傷情形或給予救護，即逕行駛離現場，嗣因感到後悔
    而於同日凌晨四時二十分許，在承辦警員尚未知悉肇事人前
    主動前往臺北縣政府警察局板橋分局板橋派出所自首其本人
    駕車致人受傷及肇事逃逸之犯行，進而接受裁判。
二、案經庚○○之妻己○○訴由臺北縣政府警察局板橋分局報請
    臺灣板橋地方法院檢察署檢察官偵查起訴。
    理  由
一、右揭犯罪事實，業據被告甲○○於警訊、偵查及本院審理中
    均坦承不諱，核與證人乙○○、丙○○所證述之情節大致相
    符，並有道路交通事故現場圖、現場草圖、道路交通事故補
    充資料表各一紙、道路交通事故調查報告表二紙、現場及車
    損照片三十五幀附卷可稽，足認被告所為不利於己之自白與
    事實相符。而被害人庚○○確因本件車禍受有頭部創傷併蜘
    蛛膜下腔出血、硬膜下血腫、頭皮撕裂、顱骨骨折、腦腫、
    顏面骨骨折、胸部挫傷併血胸、右小腿挫傷併撕裂傷、右側
    第三腳趾撕裂傷、挫傷等傷害，並導致肢體無法依指令正常
    行動之重傷害等情，亦有亞東紀念醫院九十二年七月一日診
    斷證明書、益民醫院九十二年八月十三日、二十六日診斷證
    明書、財團法人中心診所醫院九十三年二月十九日診斷證明
    書各乙紙，及前揭中心診所醫院九十三年三月十二日（九三
    ）中院字第三０一九號函文乙份在卷可佐，按被害人之肢體
    既無法依指令正常行動，顯見其已達癱瘓之程度，所受傷害
    自屬刑法第十條第四項第六款所定身體或健康有重大不治或
    難治之重傷害無疑。
二、按汽車在市區道路行駛時，行車速度不得超過時速五十公里
    ；又汽車行駛時，駕駛人應注意車前狀況，並隨時採取必要
    之安全措施，道路交通安全規則第九十三條第一項第一款、
    第九十四條第三項分別定有明文。被告駕駛汽車，自應注意
    上開交通安全規定，且依卷附道路交通事故調查表所載，肇
    事當時天氣晴朗、有晨光、視線良好、路面乾燥、無缺陷及
    障礙物，並無不能注意之情事，詎被告意疏於注意，冒然於
    市區道路上以時速五十至六十公里間之速度超速行駛，行駛
    至前述事發地點時，亦未注意車前狀況以採取必要之安全措
    施，以致肇事，被告對本件車禍之發生顯有過失，要無疑義
    。本件經送臺灣省臺北縣區車輛行車事故鑑定委員會鑑定結
    果，亦同認被告超速行駛未注意車前狀況為肇事次因，有該
    鑑定委員會九十二年十二月二十四日北鑑字第九二一七四五
    號鑑定意見書在卷可參。被害人庚○○並因本件車禍受有前
    揭重傷害，則被告之過失行為與被害人所受重傷害間，具有
    相當因果關係，其過失傷害人致重傷部分之犯行，堪以認定
    。另被告明知其駕駛上開車輛肇事致人倒地不起，竟未下車
    查看被害人傷勢，以採取救護或其他必要之措施，即逕行駛
    離現場，其肇事逃逸部分之犯行，亦堪認定。
三、核被告所為，係犯刑法第二百八十四條第一項後段之過失傷
    害人致重傷罪，及同法第一百八十五條之四肇事逃逸罪。駕
    駛人肇事逃逸，係在其過失行為發生後為規避責任而另行起
    意之行為，故上開兩罪犯意各別，行為互殊，構成要件不同
    ，應分論併罰之。又就被告過失傷害人致重傷部分之犯行，
    公訴意旨原雖認被告所犯僅係刑法第二百八十四條第一項前
    段之過失傷害罪，惟此業經檢察官當庭變更起訴法條為同法
    第二百八十四條第一項後段之過失傷害人致重傷罪，附此敘
    明。另本件被告未考領小型車普通駕駛執照，業據其供承在
    卷，縱其領有學習汽車駕駛證（即學習駕照），然由其所述
    同車友人「只是朋友的關係，他約二十幾歲，應該有駕照」
    等語（參見本院九十三年五月十四日審判筆錄）觀之，被告
    連該友人有無小型車駕照都不確定，顯見該友人並非擔任指
    導監護之工作甚明，故被告亦不符合依道路交通安全規則第
    五十八條所定持學習汽車駕駛證得行駛於學習路線之規定，
    自屬道路交通管理處罰條例第八十六條第一項所稱汽車駕駛
    人「無照駕車」之情形，且因而肇事致人受傷，依法應負刑
    事責任，即應依該條規定就所犯過失傷害人致重傷罪部分加
    重其刑至二分之一。此外，被告肇事逃離現場後，雖有丁○
    ○、丙○○等民眾駕車追趕，但並未追及，而渠等所提供之
    車號，依卷附臺北縣政府警察局交通警察隊板橋分隊所製作
    之是否自首調查表所載，係「Ｔ五─二九一七」號，與被告
    之車號「Ｔ五─九一二七」並不相同，顯係誤記，故被告於
    案發當日凌晨四時二十分許至前揭板橋派出所投案時，處理
    之警員應尚未知悉被告即為本件之犯嫌，是被告主動向警員
    告知其肇事致人受傷及肇事逃逸之犯行，進而接受裁判之行
    為，即與刑法第六十二條前段自首之要件相符，應依該條規
    定減輕其刑。就過失傷害人致重傷罪部分，並先加後減之。
    本院爰審酌被告有恐嚇等前科，有卷附臺灣高等法院被告全
    國前案紀錄表乙份可按，素行非佳，其未注意車前狀況之過
    失程度、被害人酒後駕車冒然左轉亦與有過失、犯罪之手段
    、被害人因本件事故目前全身癱瘓，傷勢嚴重及被告犯罪後
    坦承犯行、態度良好，惟迄未與被害人家屬達成和解或賠償
    損失等一切情狀，分別量處如主文所示之刑，並合併定其應
    執行之刑，以示懲儆。
據上論斷，應依刑事訴訟法第二百七十三條之一第一項、第二百
九十九條第一項前段，刑法第一百八十五條之四、第二百八十四
條第一項後段、第五十一條第五款、第六十二條前段，道路交通
管理處罰條例第八十六條第一項，罰金罰鍰提高標準條例第一條
前段，判決如主文。
本案經檢察官戊○○到庭執行職務。
中　　華　　民　　國　　93　　年　　6 　　月　　30　　日
                              臺灣板橋地方法院交通法庭
                                  法  官 張 紹 省
右正本證明與原本無異。
如不服本判決，應於判決送達後十日內，向本院提出上訴狀。
                                  書記官 周 雅 玲
中　　華　　民　　國　　93　　年　　6 　　月　　30　　日
附錄本案論罪科刑法條：
刑法第一百八十五條之四：
駕駛動力交通工具肇事，致人死傷而逃逸者，處六月以上五年以
下有期徒刑。刑法第二百八十四條：
因過失傷害人者，處六月以下有期徒刑、拘役或五百元以下罰金
。致重傷者，處一年以下有期徒刑、拘役或五百元下罰金。
從事業務之人，因業務上之過失傷害人者，處一年以下有期徒刑
、拘役或一千元以下罰金。致重傷者，處三年以下有期徒刑、拘
役或二千元以下罰金。
